最高法院刑事判決　　　　　　一○○年度台上字第七三一二號
上　訴　人　台灣高等法院台南分院檢察署檢察官　
被　　　告　黃○○
上列上訴人因被告強制性交案件，不服台灣高等法院台南分院中
華民國九十九年九月七日第二審判決（九十九年度上訴字第五六
○號，起訴案號：台灣嘉義地方法院檢察署九十八年度偵字第六
二四二號），提起上訴，本院判決如下：
    主  文
原判決撤銷，發回台灣高等法院台南分院。
    理  由
本件原判決以公訴意旨略稱：被告黃○○明知Ａ女（民國92年7
月生，姓名年籍詳卷）年僅六歲，於民國九十八年七月二十二日
下午五時許，見Ａ女在嘉義縣大林鎮大美里大埔美○○被告住處
房間內玩耍，認其年幼可欺，竟基於強制性交之犯意，違反Ａ女
之意願，以手指從Ａ女內褲之褲角伸入撫摸Ａ女之下體，並插入
Ａ女之陰道，以此方式對Ａ女為強制性交。嗣Ａ女之母Ａ1（姓
名詳卷）於當日晚間幫Ａ女洗澡時，發現Ａ女有下體紅腫疼痛情
事，經詢問Ａ女後始知悉上情。因認被告涉犯刑法第二百二十二
條第一項第二款之對十四歲以下女子強制性交罪嫌。經審理結果
，認不能證明被告犯罪，因而撤銷第一審論處被告對於未滿十四
歲之女子為性交罪刑之判決，改判諭知無罪，固非無見。惟查：
(一)、被害人Ａ女於警詢中陳稱：「我去他家的時候，他們家的阿
婆（指被告之母）從樓上下來就去廚房煮飯，阿雖叔叔（指被告
）就走過來把我從椅子拖過去靠近桌子那邊開始摸我，所以阿婆
沒有看到。」（見警卷第十一頁）；其嗣於第一審證稱：當時客
廳除被告外，沒有其他人在裡面（見第一審卷第六十頁）。證人
即被害人之姊Ａ2（姓名詳卷）於第一審證稱：九十八年七月二
十二日回家後，有去被告家，當時只有伊姊妹及被告在，後來有
回家拿笛子等語（見第一審卷第九十五至九十六頁）。而被告於
警詢及偵查中，均未提及當時客廳內尚有其母江○○、證人江○
○在場，此與被害人及Ａ2上揭證述各情相符。另證人即告訴人
Ａ1於第一審證稱：被害人讀幼稚園，當天下午四時五十分放學
，五時初回到家，而伊下班時間是五時三十分以後，Ａ2讀國小
二年級，當日放學後，先到工作地方會合，再一起回家等語（見
第一審卷第八十二、八十四頁），足見當日被害人先行回家，Ａ
2再與告訴人回家。Ａ2於第一審並證稱：伊去被告家時，被害人
在那裡玩鳥（見第一審卷第九十五頁），可見被害人先至被告家
玩耍，後來Ａ2才去，並又回家拿笛子。上情倘若非虛，則原判
決依據被告嗣後辯稱江○○、江○○在場，彼等所證：當時下午
五時餘，看見被害人姊妹進被告家，在客廳玩，後來一起離開等
語，認被告不可能對被害人為性交行為（見原判決第五至七頁）
，即與上開卷證資料不符。觀諸江○○證稱：「被害人姊妹進去
，我也跟著進去」、「兩個小朋友先出去，我後來也出去」等語
（見第一審卷第一二○、一二二頁），其果真隨同被害人姊妹進
出，既同在被告家中，被害人姊妹何以均證述並無其他人？參諸
江○○證稱：案發後，被告找伊出來作證等語（見第一審卷第一
二一頁），則江○○是否因被告請託始為其作證？被害人既見江
○○進廚房煮飯，江○○又如何始終在客廳？彼等之證詞，是否
與事實相符？抑出自於迴護被告？被告於警詢及偵查中何以未提
及該二證人？均屬可疑，仍待釐清。(二)、按測謊鑑定，係依一般
人若下意識刻意隱瞞事實真相時，會產生微妙之心理變化，如憂
慮、緊張、恐懼、不安等現象，而因身體內部之心理變化，身體
外部之生理狀況亦隨之變化，如呼吸急促、血液循環加速、心跳
加快、聲音降低、大量流汗等異常現象。惟表現在外之生理變化
，往往不易由肉眼觀察，乃由測謊員對受測者提問與待證事實相
關之問題，藉由科學儀器（測謊機）記錄受測者對各個質問所產
生細微之生理變化，加以分析受測者是否下意識刻意隱瞞事實真
相，並判定其供述是否真實。本件被告於九十九年一月二十五日
至內政部警政署刑事警察局進行測謊，原判決認該測謊符合基本
程式要件，測謊結果之證據資料，具有證據能力（見原判決第一
至三頁）。而經該局鑑定結果，被告對問題：(一)你有將手指插入
她的陰道嗎？(二)你有在家中將手指插入她的陰道嗎？(三)你有摸她
的陰道嗎？其回答「沒有」，均呈不實反應，有該局九十九年一
月二十七日刑鑑字第○九九○○一三五六七號鑑定書一份附卷可
稽（見第一審卷第一五八至一六一頁）。測謊之鑑定，固不得採
為判決之唯一及絕對之依據，惟測謊結果，如就否認犯罪有不實
之情緒波動反應，仍非不得供為有罪判決之參考。本件依告訴人
、被害人證述，被害人於九十八年七月二十二日傍晚跑回家，向
告訴人告以遭被告性侵害，下體會疼，經查看之後，被害人陰部
果有紅腫情事，翌（二十三）日即報警處理，並至財團法人佛教
慈濟綜合醫院大林分院驗傷，經診斷有「外陰部微紅」情形（見
第一審卷第六十二至六十三、第七十四至七十七頁），被害人並
多次指證遭被告性侵，則上開被告之測謊結果，何以不得採為參
考之用？原判決雖指被告可能因情緒緊張而影響測謊結果之正確
性（見原判決第十六頁），惟被告於進行測謊時，既符合測謊之
基本要件，則其顯現情緒緊張，是否即為因說謊而產生憂慮、緊
張、不安之現象？此種細微之生理變化，是否因其下意識刻意隱
瞞事實真相所致？均值研求。(三)、據告訴人證稱：被告於第一審
準備程序前之九十八年十月二十六日或二十七日，曾請託嘉義縣
大林鎮鎮民代表陳○○前往其住處，表示係受被告之託，瞭解多
少錢可以和解，希望態度不要如此強硬等語（見第一審卷第七十
九至八十、八十六至八十七頁）。倘若屬實，被告既堅稱未對被
害人有強制性交犯行，何以要託人洽談和解？為何願花錢以換取
告訴人態度軟化？原審就此不利於被告之事證未予查明，置而不
論，自有應於審判期日調查之證據而未予調查之違法。以上或係
上訴意旨所指摘，或為本院得依職權調查之事項，應認原判決有
撤銷發回之原因。
據上論結，應依刑事訴訟法第三百九十七條、第四百零一條，判
決如主文。 
中    華    民    國  一○○  年   十二   月  二十九  日
                      最高法院刑事第十庭
                          審判長法官  陳  世  淙  
                                法官  陳  東  誥  
                                法官  何  菁  莪  
                                法官  施  俊  堯  
                                法官  洪  曉  能  
本件正本證明與原本無異
                                      書  記  官  
中    華    民    國  一○一  年    一    月    二    日
                                                      Q